【裁判字號】    92,司,206
【裁判日期】    920225
【裁判案由】    
【裁判全文】
臺灣臺北地方法院民事裁定  九十二年司字第二○六號
    聲  請  人  甲○○原名甘.
右聲請人聲請伯員電訊股份有限公司宣告開始特別清算事件，本院裁定如左：
    主      文
聲請駁回。
聲請程序費用由聲請人負擔。
    理      由
一、本件聲請意旨略以：聲請人係伯員電訊股份有限公司（下稱伯員公司）之股東，
    該公司自民國（下同）八十六年三月十五日起因財務困難停止營業，而聲請人於
    同年四月六日起擔任該公司之董事長，嗣同年六月三日以書面向該公司董事會辭
    卸董事長職務，並於同月二十三日與該公司簽立協議書，解除董事長職務，改由
    該公司董事陳洪金保管公司印鑑。嗣經濟部於八十六年十一月二十五日函催該公
    司辦理董事長解任及補選變更登記，惟該公司迄未辦理。嗣經濟部於八十七年十
    一月十六日以經（八七）商字第八七二二七九００號函撤銷該公司之登記。又該
    公司之資產與財務資料已全數軼失，主要債務為停業期間之稅款，惟已無資產可
    資抵償，而該公司股東會亦無法召開，且舊董事會任期屆滿後，復未能召集新董
    事會，清算之實行發生顯著之障礙，爰依公司法第三百三十五條規定，聲請宣告
    該公司開始特別清算程序，並以其協定不可能，而依同法第三百五十五條規定，
    宣告該公司破產云云。
二、按公司之清算，以董事為清算人。但本法或章程另有規定或股東會另選清算人時
    ，不在此限。不能依前項之規定定清算人時，法院得因利害關係人之聲請，選派
    清算人，公司法第三百二十二條定有明文。又清算人應於就任後十五日內，將其
    姓名、住所或居所及就任日期，向法院聲報，同法第三百三十四條準用第八十三
    條第一項亦有明文。而同法第三百二十六條第一項、第三百三十一條第一項、第
    四項、第三百三十三條規定，清算人就任後，即應檢查公司財產情形，造具資產
    負債表及財產目錄，送經監察人審查，提請股東會請求承認後，並即報法院。清
    算完結時，清算人應於十五日內，造具清算期內收支表、損益表、連同各項簿冊
    ，送經監察人審查，並提請股東會承認。清算期內之收支表及損益表，應於股東
    會承認後十五日內，向法院聲報。又清算完結後，如有可以分派之財產，法院因
    利害關係人之聲請，得選派清算人重行分派。倘公司財產不足清償其債務時，清
    算人應即聲請宣告破產，同法第三百三十四條準用第八十九條第一項亦有明文。
    又清算之實行發生顯著之障礙時，法院依債權人或清算人或股東之聲請或依職權
    ，得命令公司開始特別清算。法院於命令特別清算開始後，而協定不可能時，應
    依職權依破產法為破產之宣告，協定實行上不可能時亦同，同法第三百三十五條
    第一項前段、第三百五十五條亦分別定有明文。
三、經查，聲請人於八十六年四月六日起擔任伯員公司之董事長，嗣同年六月三日以
    書面向該公司董事會辭卸董事長職，並於同月二十三日與該公司董事陳洪金簽立
    協議書，解除董事長職務，改由陳洪金保管公司之印鑑。嗣經濟部於八十六年十
    一月二十五日函催該公司辦理董事長解任及補選變更登記，惟該公司迄未辦理。
    而伯員公司因於開始營業後有自行停止營業六個月以上情事，遭經濟部於八十七
    年九月十五日以經（八七）商字第０八七九二四四一四號函命令解散，嗣因該公
    司未依法申請解散登記，而遭經濟部於八十七年十一月十六日以經（八七）商字
    第八七二二七九００號函撤銷該公司之登記等情，業據聲請人提出經濟部函、公
    司執照、董事監察人名單、辭職書、協議書、保管證明書等件為證，則依前揭說
    明，伯員公司原則上自應以全體董事為清算人，開始進行法定清算程序。聲請人
    雖以：伯員公司之資產與財務資料已全數軼失，並無資產可資抵償債務，而該公
    司股東會亦無法召開，且舊董事會任期屆滿後，復未能召集新董事會云云，惟其
    未提出任何證據供本院審酌，尚難據此認定伯員公司清算之實行發生顯著之障礙
    。聲請人聲請宣告伯員公司開始特別清算，並以其協定不可能，而宣告該公司破
    產，於法不合，自不應准許。
四、至聲請人以伯員公司無剩餘財產可資償債為由，聲請本院宣告該公司清算完結云
    云，惟查，伯員公司迄未依前揭公司法之規定，向本院聲報清算人，並由清算人
    於就任後，檢查公司財產情形，造具資產負債表及財產目錄，送經監察人審查，
    提請股東會請求承認並即報法院後，進行清算程序，並於清算完結時，由清算人
    造具清算期內收支表、損益表、連同各項簿冊，送經監察人審查，並提請股東會
    承認後，向法院聲報清算完結，則聲請人聲請本院宣告該公司清算完結，於法無
    據，亦應予駁回。又聲請人聲請本院裁定伯員公司解散及法人身分消滅云云，惟
    如前述，該公司既已於八十七年九月十五日遭經濟部以經（八七）商字第０八七
    九二四四一四號函命令解散，嗣因該公司未依法申請解散登記，而遭經濟部於八
    十七年十一月十六日以經（八七）商字第八七二二七九００號函撤銷該公司之登
    記，則聲請人聲請本院裁定該公司解散，亦屬無據。聲請人另聲請本院選派清算
    人執行伯員公司之清算事務，惟伯員公司既無不能依公司法第三百二十二條第一
    項定其清算人之情形，則聲請人聲請本院選派清算人，亦不應准許。
五、依民事訴訟法第九十五條、第七十八條，裁定如主文。
中      華      民      國    九十二    年      二      月    二十五    日
                                        臺灣臺北地方法院民事第三庭
                                                法  官  陳芃宇
右正本證明與原本無異。
如不服本裁定應於送達後十日內提出抗告狀。
中      華      民      國    九十二    年      二      月    二十五    日
                                                書記官  高菁菁


司法院資訊處製作；財團法人民間司法改革基金會備份。
